【裁判字號】    97,上訴,1589
【裁判日期】    971203
【裁判案由】    違反槍砲彈藥刀械管制條例
【裁判全文】
臺灣高等法院高雄分院刑事判決        97年度上訴字第1589號
上  訴  人
即  被  告  乙○○
指定辯護人  本院公設辯護人  于欣潔
上列上訴人因違反槍砲彈藥刀械管制條例案件，不服臺灣高雄地
方法院96年度訴字第5431號中華民國97年8 月22日第一審判決（
起訴案號：臺灣高雄地方法院檢察署96年度偵字第27172 號），
提起上訴，本院判決如下：
    主  文
原判決撤銷。
乙○○未經許可，持有可發射子彈具有殺傷力之改造手槍，處有
期徒刑貳年，併科罰金新臺幣伍萬元，罰金如易服勞役，以新臺
幣壹仟元折算壹日。緩刑伍年，並應向國庫支付新臺幣拾伍萬元
。扣案改造手槍壹枝（槍枝管制編號0000000000號）、口徑9mm
之制式子彈顆，均沒收之。
    事  實
一、乙○○明知未經許可，不得無故持有具殺傷力之各式槍枝、
    子彈，竟於民國96年9 月18日23時15分許，在高雄市○○區
    ○○路117 巷45號旁，拾獲一黑色袋子內裝有仿BERETTA 廠
    92FS型半自動手槍製造之槍枝換裝土造金屬滑套及槍管而成
    具殺傷力之改造手槍1 枝（槍制編號0000000000號）及具殺
    傷力口徑9mm 之制式子彈4 顆，為持有該槍、彈，竟意圖為
    自己不法之所有，予以侵占入已，而未經許可無故持有之，
    並將之置放在其所使用之車號283-BAP 號重型機車內。嗣於
    96 年9月19日23時25分許，騎乘上開機車行經高雄市○○區
    ○○路137 號前，因未開車前大燈為警攔檢，經警發覺其神
    色慌張、雙手顫抖，乃經其同意查看機車置物箱內之物品，
    乙○○於有犯罪偵查權之機關尚未發覺前開犯罪前，即同意
    打開置物箱內之背包供警查看，並主動向實施盤檢之警員坦
    承持有背包內之改造手槍之事實，因而扣得前開改造手槍1
    支及制式子彈4 顆（其中子彈1 顆業經鑑驗試射）等物，而
    接受裁判。
二、案經高雄市政府警察局鼓山分局移送臺灣高雄地方法院檢察
    署檢察官偵查起訴。
    理  由
壹、程序部分：
    按被告以外之人於審判外之陳述，雖不符刑事訴訟法第159
    條之1 至第159 條之4 之規定，而經當事人於審判程序同意
    作為證據，法院審酌該言詞陳述或書面陳述作成時之情況，
    認為適當者，亦得為證據。當事人、代理人或辯護人於法院
    調查時知有第159 條第1 項不得為證據之情形，而未於言詞
    辯論終結前聲明異議者，視為有前項之同意，同法第159 條
    之5 第1 、2 項定有明文。立法意旨在於傳聞證據未經當事
    人之反對詰問予以核實，原則上先予排除，惟若當事人已放
    棄反對詰問權，於審判程序中表明同意該等傳聞證據可作為
    證據，基於尊重當事人對傳聞證據之處分權，及證據資料愈
    豐富，愈有助於真實發見之理念，且強化言詞辯論主義，使
    訴訟程序得以順暢進行，上開傳聞證據亦均具有證據能力。
    查本案據以認定被告犯罪事實存否之被告以外之人之言詞或
    書面陳述，被告、辯護人及檢察官於原審及本院審理時，均
    同意作為證據，且於本院言詞辯論終結前，均未聲明異議，
    而本院審酌該言詞陳述及書面陳述作成之情況，未見有何不
    適當之情形，故依前開規定，均得為證據。
貳、實體部分：
一、上開事實，迭據被告乙○○於警詢、偵訊、原審及本院審理
    時坦承不諱，且有高雄市政府警察局搜索、扣押筆錄（執行
    地點：高雄市○○區○○路137 號前）、扣押物品目錄表、
    員警職務報告、車籍查詢- 基本資料詳細畫面查詢結果各1
    份、搜索照片7 張在卷可憑（見警卷第9 至12、17、20、27
    至30、34頁），並有上開改造手槍1 支、制式子彈4 顆扣案
    可稽。又扣案該等槍彈經送內政部警政署刑事警察局鑑定結
    果，認：送鑑手槍壹枝（槍枝管制編號0000000000號），係
    改造手槍，由仿BERETTA 廠92FS型半自動手槍製造之槍枝，
    換裝土造金屬滑套及槍管而成，擊發功能正常，可供擊發適
    用子彈使用，認具殺傷力；送鑑子彈4 顆，經同一機關鑑定
    結果，認：均係口徑9mm 制式子彈，採樣壹顆試射，可擊發
    ，具殺傷力，有卷附內政部警政署刑事警察局96年11月6 日
    刑鑑字第0960155701號槍彈鑑定書1 份可稽（見偵查卷第10
    -14 頁），足認扣案之改造槍枝、制式子彈均具有殺傷力無
    疑。是被告上開自白核與事實相符，洵堪採為論罪科刑之依
    據。本件事證明確，被告犯行堪以認定，應依法論科。
二、核被告所為，係犯槍砲彈藥刀械管制條例第8 條第4 項之未
    經許可持有可發射子彈具有殺傷力之改造手槍罪、同法第12
    條第4 項之未經許可持有子彈罪、刑法第337 條之侵占遺失
    物罪。被告以一行為觸犯上開3 罪，為想像競合犯，應依刑
    法第55條之規定，從一重論以槍砲彈藥刀械管制條例第8 條
    第4 項之未經許可持有可發射金屬具有殺傷力之改造手槍罪
    。公訴人雖漏未就上開侵占犯行提起公訴，然此部分事實與
    前揭經論罪科刑之未經許可持有可發射子彈具有殺傷力之改
    造手槍罪及子彈2 罪，既有想像競合犯之裁判上一罪關係，
    自為起訴效力所及，本院自得併予審理。
三、按槍砲彈藥刀械管制條例第18條第1 項前段規定，犯本條例
    之罪自首，並報繳其持有之「全部」槍砲、彈藥、刀械者，
    始能減輕或免除其刑。刑法第62條所規定之自首，以對於未
    發覺之罪，向有偵查權之機關或公務員自承犯罪，進而接受
    裁判為要件；而具有裁判上一罪關係之犯罪，苟全部犯罪未
    被發覺前，行為人僅就其中一部分犯罪自首，仍生全部自首
    之效力；再該條所謂「發覺」，固不以有偵查犯罪權之機關
    或人員確知其人犯罪無誤為必要，而於對其發生嫌疑時，即
    得謂為已發覺；但此項對犯人之嫌疑，仍須有確切之根據得
    為合理之可疑者，始足當之；若單純主觀上之懷疑，要不得
    謂已發生嫌疑（最高法院72年度台上字第641 號判例意旨、
    90年度台上第5435號判決意旨參照）。本件查獲被告持有上
    開槍、彈之經過，證人即員警侯正雄於原審審理時證稱：於
    96年9 月18日晚上，我們巡邏發現被告騎機車未開大燈，喊
    他叫他停車，我們盤查要他拿出機車行照、證件，他開機車
    置物箱拿行照時，拿了一張不屬於該輛機車的行照，我們要
    他拿出該輛機車的行照時，發現他置物箱內好像有違法物品
    ，因為他的神情緊張而且手會抖，我們懷疑置物箱內有不法
    東西，我們第2 次叫他把置物箱打開時，看到袋子懷疑內裝
    有不法東西，詢問他時，他說裏面是玩具手槍，我們說怎麼
    可能，後來叫他把東西拿出來給伊看，伊一接手發現很重，
    才發現原來是改造手槍等語；又證稱：當時雖然從外觀上看
    不出袋子裏裝什麼，但是伊看他的神情緊張，伊問他說袋子
    裏面放什麼，他說玩具槍，我說怎麼可能，如果是玩具槍，
    為何那麼緊張，結果袋子打開確實是手槍。當時被告態度滿
    配合的，在本案查獲前無鎖定被告持有槍彈等語（見原審97
    年8 月13日審判筆錄，原審卷第71-74 頁）；另一證人即員
    警甲○○於本院審理時證稱：被告當時騎車，車速很快，且
    車燈不亮，機車又有改裝，通過路口也沒減速，我們從遠方
    看到，就攔下被告，請被告出示證件，但被告拿錯證件，且
    神情緊張，我們就請他打開置物箱，發現其內有其他證件及
    一只黑色肩背背包，我們請被告將背包打開，被告將裏面的
    槍枝拿出來，伊當時沒有辦法判定是否是具有殺傷力的槍枝
    。又當時是另一位巡佐在問被告，伊在旁警戒，故沒聽到被
    告曾主動說裏面有什麼東西等語（見本院97年11月19日審判
    筆錄第3-4 頁）。而該2 員警上開所證，大致相符，2 人又
    與被告並無仇怨，所為上開大致相符之陳述，應可採信。又
    依該2 員警上開所證可知，被告係騎車為警攔檢停車後，經
    員警要求而主動同意將置物箱打開，再將置物箱內之背包打
    開，並取出上開槍、彈供警查扣，被告為警攔下後，雖有神
    情緊張之情形，而令員警感到懷疑，但此時員警並無確切之
    根據而得懷疑被告持有具殺傷力之槍、彈，故此時員警雖感
    懷疑，但仍屬單純主觀上之懷疑，而係被告取出上開槍、彈
    後，警員方知被告持有上開槍、彈。又扣案槍枝經送鑑定，
    係仿BERETTA 廠92FS型半自動手槍製造之槍枝，換裝土造金
    屬滑套及槍管而成之改造手槍，業如上述，而該槍枝之金屬
    滑套及槍管又非被告所換裝，該槍枝於換裝前，屬一般人所
    謂之玩具手槍，而被告既係於員警發現其持有前，即主動供
    出持有上開槍枝，故尚不能以被告當時供稱：係玩具手槍等
    語，即認被告仍未主動供出犯行。綜上所述，本案被告係於
    員警尚無確切之根據而得懷疑被告持有具殺傷力之槍、彈前
    ，即主動供承持有槍枝，所為雖不符槍砲彈藥刀械管制條例
    第18條自首而得減輕或免刑之規定，惟仍符合刑法第62條自
    首規定之情，應堪認定。又本案司法警察係因被告騎車違規
    而攔檢被告，非因被告涉案而持為查緝，又未持搜索票，係
    因被告同意，始發覺被告本案犯行，足認被告持有具殺傷力
    之手槍而自首之動機，仍應係出於其悔悟之心，爰依刑法第
    62 條 規定，減輕其刑。
四、原審因認被告上開犯罪事證明確，而予依法論科，固非無見
    ；惟查，被告符合自首要件，並應減輕其刑，原審判決認不
    符自首規定，且未減輕其刑，尚有違誤。被告上訴，指摘原
    審判決不當，為有理由，應由本院予以撤銷改判。爰審酌被
    告未經許可，擅自持有具殺傷力之改造手槍、制式子彈，對
    於他人生命、身體以及社會治安造成潛在之危險與不安，實
    有可議，惟持有扣案槍、彈後並未用以犯案，及其持有時間
    短暫，對社會之危害較輕，又犯後坦承犯行，態度尚佳並已
    有悔意等，及其他一切情狀，量處如主文第2 項所示之刑，
    並就所處罰金刑部分，審酌其為高職畢業、在超級市場工作
    、月入約新臺幣1 萬8 千元，經濟狀況普通等情，諭知易服
    勞役之折算標準，以示懲儆。末查，被告並無前科，有臺灣
    高等法院被告前案紀錄表附卷可憑，其素行尚佳，此次應係
    一時失慮致罹刑章，又其有正當職業，經此偵、審程序及科
    刑之宣告，當能知所警惕而信無再犯之虞，本院認前所宣告
    之刑以暫不執行為適當，爰依刑法第74條第1 項第1 款規定
    宣告緩刑5 年，並依刑法第74條第2 項第4 款規定，命其應
    向國庫支付新臺幣15萬元，以啟自新。扣案改造手槍1 支、
    制式子彈4 顆，經送鑑定結果，均具殺傷力，業如前述，則
    除鑑定試射子彈1 顆外所剩餘之子彈及手槍，均屬違禁物，
    均應依刑法第38條第1 項第1 款規定宣告沒收之；至鑑定試
    射之子彈1 顆，雖具殺傷力，惟已因試射而滅失，失其違禁
    物之性質，則不予宣告沒收，併予敘明。
據上論結，應依刑事訴訟法第369 條第1 項前段、第364 條、第
299 條第1 項前段，槍砲彈藥刀械管制條例第8 條第4 項、第12
條第4 項，刑法第11條前段、第337 條、第55條、第62條、第42
條第2 項前段、第38條第1 項第1 款、第74條第1 項第1 款、第
2 項第4 款，判決如主文。
本案經檢察官林敏惠到庭執行職務。
中    華    民    國    97    年    12    月    3     日
                  刑事第七庭    審判長法  官 莊飛宗
                                      法  官 孫啟強
                                      法  官 邱明弘
以上正本證明與原本無異。
如不服本判決應於收受本判決後10日內向本院提出上訴書狀，其
未述上訴理由者，並得於提起上訴後10日內向本院補提理由書
狀（均須按他造當事人之人數附繕本)「 切勿逕送上級法院」。
中    華    民    國    97    年    12    月    3     日
                                      書記官 曾允志
附錄本案論罪科刑法條：
槍砲彈藥刀械管制條例第8條
未經許可，製造、販賣或運輸鋼筆槍、瓦斯槍、麻醉槍、獵槍、
空氣槍或第4 條第1 項第1 款所定其他可發射金屬或子彈具有殺
傷力之各式槍砲者，處無期徒刑或5 年以上有期徒刑，併科新臺
幣1 千萬元以下罰金。
未經許可，轉讓、出租或出借前項所列槍枝者，處5 年以上有期
徒刑，併科新臺幣1 千萬元以下罰金。
意圖供自己或他人犯罪之用，而犯前二項之罪者，處無期徒刑或
7 年以上有期徒刑，併科新臺幣1 千萬元以下罰金。
未經許可，持有、寄藏或意圖販賣而陳列第1 項所列槍枝者，處
3 年以上10年以下有期徒刑，併科新臺幣700 萬元以下罰金。
第 1 項至第 3 項之未遂犯罰之。
槍砲彈藥刀械管制條例第12條
未經許可，製造、販賣或運輸子彈者，處1 年以上7 年以下有期
徒刑，併科新台幣500 萬元以下罰金。
未經許可，轉讓、出租或出借子彈者，處6 月以上5 年以下有期
徒刑，併科新台幣300 萬元以下罰金。
意圖供自己或他人犯罪之用，而犯前二項之罪者，處3 年以上10
年以下有期徒刑，併科新台幣700 萬元以下罰金。
未經許可，持有、寄藏或意圖販賣而陳列子彈者，處5 年以下有
期徒刑，併科新台幣300 萬元以下罰金。
第 1 項至第 3 項之未遂犯罰之。
中華民國刑法第337條
意圖為自己或第三人不法之所有，而侵占遺失物、漂流物或其他
離本人所持有之物者，處5 百元以下罰金。


司法院資訊處製作；財團法人民間司法改革基金會備份。
